【裁判字號】    88,上易,5160
【裁判日期】    890809
【裁判案由】    竊佔
【裁判全文】
臺灣高等法院刑事判決                    八十八年度上易字第五一六０號
    上  訴  人
    即  被  告  庚○○
    選任辯護人  陳政
右上訴人，因竊佔案件，不服臺灣板橋地方法院八十八年度易字第一四九號，中華民
國八十八年八月十九日第一審判決（起訴案號：臺灣板橋地方法院檢察署八十七年度
偵字第一五四一二號，併辦案號：同署八十九年度偵字第三九二四號）提起上訴，本
院判決如左：
    主      文
原判決撤銷。
庚○○連續意圖為自己不法利益，而竊佔他人之不動產，處有期徒刑壹年陸月，緩刑
年。
    事      實
一、庚○○於民國七十七年間，因竊佔慈祐宮所有坐落台北縣土城市○○○段內媽祖
    田小段一九六地號內部分土地計三五０．六八平方公尺興建「日月通六府」廟宇
    、餐廳及廁所，經原法院以七十七年度易字第一一二八號減刑處有期期徒刑一月
    十五日緩刑二年確定。嗣因年久失修又遭颱風損害，自八十三年間起基於意圖為
    自己不法利益之概括犯意，連續以興建「日月通六府」廟宇本體，舖設水泥路廣
    場修建圍牆等方式竊佔第一六二、第一六四、第一六六地號土地（以上三筆為乙○○、甲○○、丁○○共有）面積依次為二二六平方公尺、一一六平方公尺、一
    二三平方公尺及同地段第一九六地號慈祐宮所有之土地二九三二平方公尺如附表
    所示ＡＣＤＧＪＫＬＭＮＯ等部分，合計竊佔土地面積共約三一九一平方公尺，
    迄八十七年八月十九日台灣板橋地方法院檢察官檢察官現場履勘時拓建工程正施
    工中。
二、案經乙○○、甲○○、丁○○訴由臺灣板橋地方法院檢察署檢察官偵查起訴。
    理      由
一、右開事實訊據上訴人即被告庚○○（下稱被告）矢口否認有竊佔他人土地之故意
    並據辯稱：其於民國七十三年間為籌建日月通天府廟宇即以新台幣二十四萬元向
    案外人丙○買受台北縣土城市○○○段內媽祖田小段一六二、一六四、一六六地
    號土地全部及同段一九六地號部分土地之使用權，占有使用迄今有讓渡書為憑，
    嗣告訴人以被告占用經測量結果，因地主索高價無從洽購，現已將建物拆除歸還
    完畢云云。
二、本院查：
  (一)右開事實業據告訴人乙○○、甲○○指訴詳盡而慈祐宮主任委員簡天賜亦指明被
    告除佔用原廟宇外有占用一六四地號土地（一一六平方公尺）被告並不否認在一
    六二地號上舖設水泥路，圍牆則在八十五年間修建，另在八十四、五年間有拓建
    一、二十坪廟宇（以上參見檢察官及原審勘驗筆錄）此外又有系爭地號所有權狀
    影本及台北縣板橋地政事務所複丈成果圖附卷可稽。
  (二)查原法院七十七年度易字第一一二八號刑事判決認定被告竊佔之伍零點陸捌平
    方公尺土地，分別位於前開地段第壹玖陸地號、第壹陸肆地號，有該院上開判決
    附臺北縣板橋地政事務所『建物測量成果圖』足參〔附原審卷第三十一頁〕，細
    較上開『建物測量成果圖』與本判決附『複丈成果圖』，則被告前案竊佔之土地
    即本判決所附「複丈成果圖」所標示ＥＦＧＨ部分。左以證人候財義、戊○○二
    人現分任慈祐宮正副主任委員在本院結證：日月通天府廟宇部分原址改建，面積
    有縮小，然並未事先徵求同意，至於駁崁之興建，事先有經過同意（見本院八十
    九年三月二日訊問證人筆錄）參酌原審卷卅二頁和解筆錄內容被告只能付損害金
    下按現狀使用不得再行增建或變更現狀。被告修繕廟宇原地縮小，可徵廟宇餐廳
    、廁所部分非新竊佔。至於成果圖Ｂ部分係上開地段第一六五地號，乃被告信託
    登記在陳順男名下業經二人陳順男在原審結證在卷（原審卷一四八頁），因此成
    果圖Ｂ所示非竊佔範圍先行指明。
  (三)至於被告以其權利承受自案外人丙○在上開地段一六二、一六四、一六六地號土
    地全部及同段一九六地號部分土地之使用權。然依本院卷附之土地所有權狀丙○
    並非所有權人，丙○有否耕作權無從瞭解，然被告在系爭地上修建水泥路廣場圍
    牆等建物，核與耕作意旨不符，該讓渡書已難作為無竊佔犯意之免責證據。被告
    另行拓建廟宇部分則屬上開地段一九六地號如成果圖Ｎ所示部，另查被告在同地
    號另建圍牆廣場駁崁與圍牆間土地亦予占用總計二九三二平方公尺如成果圖ＡＣ
    ＤＧＪＫＬＭＮ０所示共竊佔面積三一九一平方公尺。此部分為新竊佔事實自非
    原審七十七年易字一一二八號刑事判決效力所及。
  (四)綜上分述事證明灼被告之犯行堪予認定。
三、核被告所為係犯刑法第三百二十條第二項之竊佔罪，被告侵害乙○○、甲○○、
    丁○○及慈祐宮之財產法益均犯同一竊佔罪名為想像競合犯。又被告自八十三年
    間起至八十七年八月十九日止，連續進行舖水泥建圍牆拓建廟舍之竊佔行為顯基
    於概括之犯意反覆為之，應依連續犯規定論以一罪，並加重其刑。
四、原審對被告論罪科刑固非無見惟查(一)原判決未論以連續犯已有可議。(二)土地複丈
    成果圖所示ＧＨＩ部分被告只在原地修繕舊房舍，占地有減無增，業經慈祐宮正
    副主委己○○、戊○○證明在卷，此部分為已判決確定之範圍，原判決認原地整
    建亦屬竊佔，未經起訴予以審究，已有未合。被告上訴意旨否認有犯罪故意，依
    前述各情並無可採，然原判決既有上開可議之處自無可維持，應予撤銷改判。審
    酌被告之犯罪動機手段、竊佔面積造成危害及犯罪後之態度等一切情狀，量處如
    主文第二項所示之刑示懲。末查被告現已將廟宇拆除，相關建物亦夷平，將土地
    交還被害人，有卷附片五幀可稽，既不再經辦廟宇，信無再犯之虞，七十七年雖
    被減處有期徒刑一月十五日緩刑二年緩刑期滿五年以內未再受有期徒刑以上刑之
    宣告，本院認所宣告之刑以暫不執行為當，爰併予論知緩刑三年，用啟自新。
五、台灣板橋地方法院檢察署八十九年偵字第三九二四號併辦意旨略以：被告在土城
    市○○○段內媽祖田小段一六四、一九六地號二筆土地擅自整地蓋鐵皮屋作駁崁
    並未限期恢復原狀，已致生水土流失毀損水土保持處理與設施涉嫌犯水土保持法
    第三十二條第一項之罪及山坡地保育利用條例等罪嫌與前開犯罪事實有牽連關係
    移請併辦。
  (一)併辦事實訊據被告堅決否認其廟宇有致生水土流失危害，目前已全部拆除並無違
    反限令拆除行政命令等語。
  (二)查山坡地保育利用條例第三十五條第三項有關刑責部分係採具體危險以結果犯為
    處罰要件，被告縱使未遵縣政府通知在期限內改正，然並無所謂水土流失或致人
    於死，致重傷之情事發生，自無從成立該罪，又被告建廟及修段崁舖水泥路並無
    事證可資證明致生水土流失或毀損水土保持之處理與維護，自難引用水土保持法
    第三十二條科被告刑責。併辦意旨認與論罪部分有牽連關係，屬裁判上一罪爰不
    另作無罪諭知，特予指明，被告所涉行政責任非本院所能置喙，應由主管機關依
    法處理。
據上論結，應依刑事訴訟法第三百六十九條第一項前段、第三百六十四條、第二百九
十九條第一項前段，刑法第五十六條、第三百二十條第二項、第一項、第五十五條、
第七十四條第二款，罰金罰鍰提高標準條例第一條前段，判決如主文。
本案經檢察官彭坤業到庭執行職務。
中      華      民      國    八十九    年      八      月      九      日
                              臺灣高等法院刑事第十八庭
      審判長法  官  吳      敦
                                        法  官  林  陳  松
                                        法  官  吳  明  峰
右正本證明與原本無異。
不得上訴。
                                        書記官  李  華  安
中      華      民      國    八十九    年      八      月      十      日
附錄：本案論罪科刑法條全文
刑法第三百二十條：
意圖為自己或第三人不法之所有，而竊取他人之動產者，為竊盜罪，處五年以下有期
徒刑、拘役或五百元以下罰金。
意圖為自己或第三人不法之利益，而竊佔他人之不動產者，依前項之規定處斷。
前二項之未遂犯罰之。
附表：
  〔各編號土地所在位置見附圖即臺北縣板橋地政事務所土地複丈成果圖〕
┌──┬───────┬───────┬───────┬────────┐
│標示│面  積〔公頃〕│佔  用  地  號│用          途│備            註│
├──┼───────┼───────┼───────┼────────┤
│Ａ  │零點零壹貳  │臺北縣土城市媽│圍牆及坡崁間廣│                │
│    │              │祖田段內媽祖田│場            ││
│    │              │小段第壹陸陸地│              │                │
│    │              │號。          │              │                │
├──┼───────┼───────┼───────┼────────┤
│Ｃ  │零點壹壹壹零  │臺北縣土城市媽│圍牆及坡崁間廣│不含附圖所示編號│
│    │              │祖田段內媽祖田│場            │Ｅ、Ｆ、Ｇ等建物│
│    │              │小段第壹玖陸地│              │佔用面積。      │
│    │              │號。          │              │                │
├──┼───────┼───────┼───────┼────────┤
│Ｄ  │零點零壹壹陸  │臺北縣土城市媽│圍牆及坡崁間廣│                │
│    │              │祖田段內媽祖田│場            │                │
│    │              │小段第壹陸肆地│              │                │
│    │              │號。          │              │                │
├──┼───────┼───────┼───────┼────────┤
│Ｊ  │零點零伍零柒  │臺北縣土城市媽│坡崁上方、圍牆│                │
│    │              │祖田段內媽祖田│下方之佔用地  │                │
│    │              │小段第壹玖陸地│              │                │
│    │              │號。          │              │                │
├──┼───────┼───────┼───────┼────────┤
│Ｋ  │零點零零肆陸  │臺北縣土城市媽│坡崁上方、圍牆│                │
│    │              │祖田段內媽祖田│下方之佔用地  │                │
│    │              │小段第壹陸貳地│              │                │
│    │              │號。          │              │                │
├──┼───────┼───────┼───────┼────────┤
│Ｌ  │零點零玖零貳  │臺北縣土城市媽│圍牆內之廣場  │不含廟宇。      │
│    │              │祖田段內媽祖田│              │                │
│    │              │小段第壹玖陸地│              │                │
│    │              │號。          │              │    │
├──┼───────┼───────┼───────┼────────┤
│Ｍ  │零點零零捌肆  │臺北縣土城市媽│圍牆內之廣場  │不含廟宇。      │
│    │              │祖田段內媽祖田│              │                │
│    │              │小段第壹陸貳地│              │                │
│    │              │號。          │              │                │
├──┼───────┼───────┼───────┼────────┤
│Ｎ  │零點零零捌陸  │臺北縣土城市媽│廟宇          │                │
│    │              │祖田段內媽祖田│              │                │
│    │              │小段第壹玖陸地│              │                │
│    │              │號。          │              │                │
├──┼───────┼───────┼───────┼────────┤
│Ｏ  │零點零零玖陸  │臺北縣土城市○○道路          │                │
│    │              │祖田段內媽祖田│              │                │
│    │              │小段第壹陸貳地│              │                │
│    │              │號。          │              │                │
└──┴───────┴───────┴───────┴────────┘


司法院資訊處製作；財團法人民間司法改革基金會備份。
